臺灣高雄地方法院刑事判決　　　　　　　　　　　　九十二年度易字第二二三號
　　公　訴　人　臺灣高雄地方法院檢察署檢察官
　　被　　　告　丙○○
　　　　　　　　乙○○
右列被告等因詐欺案件，經檢察官提起公訴（九十二年度偵字第一六一九三號、九十
二年偵緝字第一七三五號）本院判決如左：
    主  文
乙○○幫助意圖為自己不法之所有，以詐術使人將本人之物交付，處有期徒刑肆月，
如易科罰金，以佰元折算壹日。
丙○○無罪。
    事  實
一、乙○○明知並無給付票據債務之能力與意願，亦無使用該支票存款帳戶之必要，
    竟於民國九十一年間，基於幫助他人詐欺之故意，前往台灣省合作金庫北台南分
    行開立第000000000號支票存款帳戶後，交付予某不詳姓名年約四十歲
    之成年女子使用，並因此收取新台幣（以下同）五千元報酬。嗣該不詳姓名之女
    子將其中一張票號0000000號，面額三萬一千三百五十元，發票日九十二
    年二月二十八日之支票，經由不詳之方式交由一仁瓦斯行之負責人丁○○（俟其
    到案後另行審結）使用，丁○○明知該支票之發票人及其本人均無付款之能力，
    竟意圖為自己不法之所有，於九十一年十一月、十二月間，以需用貨物可開支票
    付款等語，向戊○○購買總計十三萬九千零四十元之瓦斯器具，致戊○○因此陷
    於錯誤，而陸續出貨，丁○○並於九十一年十二月十日、九十二年一月十五日陸
    續交付坤楊有限公司（負責人甲○○，俟其到案後另行審結）簽發之面額二萬三
    千五百元支票（此支票帳戶自九十一年十一月六日開始退票）、乙○○簽發之上
    開支票（該支票帳戶自九十二年一月十五日開始有退票紀錄）以資支付貨款，嗣
    戊○○於九十二年一月三十一日提示坤楊有限公司簽發之支票，未獲兌現，遂至
    一仁瓦斯行查證，發現該址已人去樓空，始知受騙。
二、案經戊○○訴由台灣高雄地方法院檢察署檢察官偵查起訴。
    理  由
甲、有罪部分：
一、訊之被告乙○○對於上開提供其個人之支票供人持以向告訴人戊○○進貨一事，
    固不諱言，惟矢口否認有何幫詐欺之犯行，辯稱伊係因沒有工作，而經伊友人「
    徐進興」之介紹，至銀行開立個人支票存款帳戶並申領支票後連同印鑑提供予不
    詳姓名年籍之他人使用，獲取五千元之報酬，當時「徐進興」向伊表示不會有問
    題，伊不知會被人用以作為詐欺之用云云。惟查，支票係作為平日社會交易上常
    用之支付工具，簽發支票即表示願依票面所示金額付款之意，一般人如使用不相
    識之他人名義之支票與他人交易，即有作為詐騙行為工具之可能，被告係成年人
    對此不得諉為不知，其仍提供其個人之支票予不相識之他人使用，則對於他人可
    能持以作為詐欺取財之用，自難謂不知他人會用以作為詐欺取財之工具，其所辯
    自不足採信；又被告丁○○交付予告訴人戊○○之上開二支票帳戶，分別自九十
    一年十一月六日、九十二年一月十五日開始大量退票，此有法務部票據信用資訊
    連結作業查詢明細表附卷可稽，而被告丁○○係於九十一年十二月十日、九十二
    年一月十五日分別交付上開二紙支票予告訴人，此業據告訴人陳明在卷，其中坤
    楊有限公司之支票於被告丁○○交付告訴人之前已遭退票，而被告乙○○之支票
    於交付之日起亦已開始退票，可證被告丁○○交付之時即明知上開二支票均無償
    債之可能，猶持以付款，且事後避不見面，是被告丁○○詐欺之犯行亦堪以認定
    ；從而，罪證明確，被告幫助詐欺取財之犯行堪以認定。
二、核被告乙○○所為，係犯刑法第三十條第一項、第三百三十九條第一項之詐欺取
    財罪之幫助犯。又被告提供帳戶予他人使用，係詐欺取財犯罪之構成要件以外之
    行為，為幫助犯，爰依刑法第三十條第二項之規定減輕其刑。審酌被告為貪圖小
    利而提供支票供詐欺犯罪者方便行騙財物，退票金額高達七千餘萬元，助長詐騙
    之風氣，惟念其以此得利僅五千元，又犯罪後狡飾犯行態度不佳等一切情狀，量
    處如主文所示之刑，並諭知如易科罰金之折算標準。
乙、無罪部分：
一、公訴意旨另以被告丙○○與本件同案被告丁○○共同意圖為自己不法之所有，於
    上開時地分別向告訴人以電話訂購上開瓦斯器材等物，並交付被告乙○○名義簽
    發之上開支票以取信告訴人，致告訴人於陷於錯誤，而交付上開所示之瓦斯器材
    ，因認其涉有刑法第三百三十九條第一項之詐欺取財之罪嫌等語。
二、按犯罪事實應依證據認定之，無證據不得推定其犯罪事實；又不能證明被告犯罪
    者，應諭知無罪之判決；此刑事訴訟法第一百五十四條第二項及第三百零一條第
    一項分別定有明文。次按刑事訴訟法上所謂認定犯罪事實之證據，係指足以認定
    被告確有犯罪行為之積極證據而言，如未能發現相當證據或證據不足以證明，自
    不能以推測或擬制之方法，以為裁判基礎，最高法院二十九年上字第三一五號
    及四十年台上字第八六號分別著有判例可資參照。又認定不利於被告之事實，須
    依積極證據，茍積極證據不足為不利被告之認定時，即應為有利於被告之認定，
    更不必有何有利之證據，最高法院三十年上字第八一六號著有判例可資參照。而
    所謂認定犯罪事實所憑之證據，雖不以直接證據為限，間接證據亦包括在內，然
    而無論直接證據或間接證據，其為訴訟上之證明，須於通常一般之人均不致有所
    懷疑，而得確信其為真實之程度者，始得據為有罪之認定，倘其證明尚未達到此
    一程度，而有合理之懷疑存在而無從使事實審法院得有罪之確信時，即應由法院
    為諭知被告無罪之判決；亦即若證據資料在經驗科學上或論理法則上尚有對被告
    較為有利之存疑，而無從依其他客觀方法排除此項合理之可疑，即不得以此資料
    作為斷罪之基礎；且刑事訴訟制度受「倘有懷疑，即從被告之利益為解釋」、「
  被告應被推定為無罪」之原則所支配，故得為訴訟上之證明者，無論為直接或間
    接證據，須客觀上於一般人均不致有所懷疑而達於確信之程度者，始可據為有罪
    之認定，倘其證明尚未達於「確信」之程度，而有合理可疑存在時，即難據以為
    被告不利認定，換言之，在法律判斷上，即不能為被告有罪之認定。
三、訊之被告丙○○堅決否認有何上開共同詐欺取財之犯行，辯稱伊係看報紙後至一
    仁瓦斯行應徵擔任會計工作，店內平日亦有正常營運等語。經查，公訴意旨認被
    告涉有詐欺之犯行，無非以告訴人之指訴為其論據，惟告訴人之告訴，係以使被
    告受刑事訴追為目的，是其陳述是否與事實相符，仍應調查其他證據以資審認，
    其陳述如無瑕疵且就他方面調查又與事實相符，固足採為科刑之基礎，倘其陳述
    尚有瑕疵，在未究明前，遽採為論罪科刑之根據，難謂適法（最高法院五十二年
    台上字第一三○○號、六十一年度台上字第三○九九號判例可供參照），本件告
    訴人固於偵查及審理中均指訴被告丙○○有打電訂貨，且送貨時被告丙○○均在
    店內，然被告丙○○如係受僱之會計人員，則其依負責人之指示向告訴人訂貨及
    在店內收受貨物、交付支票等，亦屬其會計人員正常之工作內容，尚難以此認其
    與同案被告丁○○有何共同詐欺告訴人之犯行，況同案被告丁○○於審理中亦供
    述稱被告丙○○係見報紙來應徵的等語，另有被告丙○○所提出之勞保資料表及
    求才廣告附卷可查，從而被告丙○○所辯尚可採信；此外復查無其他積極證據，
    足認被告有何公訴人所指之共同詐欺取財之犯行，核之上開法條及判例之說明，
    被告之犯罪尚屬不能證明，自應為無罪之諭知。
據上論斷，應依刑事訴訟法第二百九十九條第一項前段、第三百零一條第一項，刑法
第三十條第一項、第二項、第三百三十九條第一項、第四十一條第一項前段，罰金罰
鍰提高標準條例第一條前段、第二條，判決如主文。
中      華      民      國      九十三      年      四      月    九    日
                                  臺灣高雄地方法院刑事第十四庭
                                      審判長法  官    李淑惠
                                            法  官    呂憲雄
                                            法  官    林俊寬
右正本證明與原本無異。
如不服本判決，應於判決送達後十日內，向本院提出上訴狀。
      書記官    蔡淑貞
中      華      民      國      九十三      年      四      月    九    日
